【裁判字號】    98,簡上,534
【裁判日期】    981210
【裁判案由】    給付貨款
【裁判全文】
臺灣臺北地方法院民事判決             98年度簡上字第534號
上  訴  人  太乙環工有限公司
法定代理人  乙○○
被上訴人    旭振企業有限公司
法定代理人  甲○○
訴訟代理人  葉秀美律師
上列當事人間請求給付貨款事件，上訴人對於中華民國98年6 月
30日本院臺北簡易庭98年度北簡字第3361號簡易民事判決提起上
訴，經本院於98年11月19日言詞辯論終結，判決如下：
    主      文
上訴駁回。
第二審訴訟費用由上訴人負擔。
    事實及理由
一、被上訴人起訴主張：上訴人於民國96年6 月間向伊購買PVC
    管一批，買賣價金共計新臺幣（下同）329,241 元，伊確已
    依約交付系爭貨物，詎上訴人以PVC 管上編號遭磨除構成瑕
    疵給付為由拒絕給付上開貨款。惟系爭PVC 管之編號遭磨除
    僅係為區隔經銷區域，對該貨品之品質及通常效用並無影響
    ，自無瑕疵可言，且伊嗣後亦提出系爭PVC 管之出廠證明書
    ，可證系爭貨品皆係合格生產之南亞塑膠工業股份有限公司
    （下稱南亞塑膠公司）的產品。上訴人既主張瑕疵擔保，自
    應就伊交付之物有違反兩造約定品質、通常效用等情（即瑕
    疵存在）負舉證責任，惟上訴人於收受上開PVC 管後，並無
    主張瑕疵擔保請求減少價金、解除契約或損害賠償而為抵銷
    ，則上開所辯顯係事後之詞，爰起訴請求上開貨款。並聲明
    ：上訴人應給付329,241 元其自起訴狀繕本送達翌日起算之
    法定遲延利息。
二、上訴人則以：兩造約定被上訴人出售之PVC 管需為南亞塑膠
    公司合格生產一般污水管，惟觀南亞塑膠公司函覆鈞院內容
    可知，被上訴人交付予伊之部分PVC 管，係南亞塑膠公司出
    售予嘉新益企業有限公司（下稱嘉新益公司），再由被上訴
    人轉賣予伊之下水道專案訂製品，其價格、質量及密度均與
    原約定之產品不同，且PVC 管上的編號可作為辨識是否為南
    亞塑膠公司出廠、雙方約定規格之證明，具有品質保證之效
    用，再者PVC 管遭磨損之部分因產生空隙、變得較薄，導致
    相接的地方必須切除近三分之一，已屬減少其品質及通常效
    用甚明，復依民事訴訟法第277 條舉證責任分配原則，被上
    訴人應就其交付之貨物品質、規格符合南亞塑膠公司官方網
    站所公佈之產品規格負舉證責任，原審逕令伊負舉證之責並
    為敗訴之理由，顯有認事用法之違誤，爰提起本件上訴等語
    ，資為抗辯。
三、原審為上訴人敗訴之判決，上訴人不服，提起本件上訴，並
    聲明：
    (一)原判決廢棄。
    (二)上開廢棄部份，被上訴人在第一審之訴及假執行之聲請均
      駁回。
    被上訴人則聲明：駁回上訴。
四、兩造不爭執事項：
(一)、被上訴人於96年6 月間銷售PVC 管產品予上訴人，經被上訴
    人交付上開貨品後，上訴人迄今仍有買賣價金共329,241 元
    尚未給付，有被上訴人公司電子計算機統一發票3 紙、出貨
    單7 紙等件影本在卷可稽（見原審卷第6-8 頁）。
(二)、被上訴人將交付予上訴人之PVC 管上編號部分已磨除，有系
    爭貨物之照片13幀附卷可考（見原審卷第88-100 頁）。
(三)、被上訴人提出日期分別為97年4 月10日及97年5 月15日，工
    程名稱分別為首都巨星社區管理委員會、萊茵賞社區、宏國
    富貴園社區、海山天下管理委員會，由南亞塑膠公司開具之
    出廠證明書、PVC 塑膠硬質管品質檢驗報告、PVC 塑膠接頭
    品質檢驗報告及經濟部標準檢驗局高雄分局正字標記產品檢
    驗報告等件影本附卷可參（見原審卷第52-82 頁）。
五、兩造爭執事項：
(一)、被上訴人交付的產品，是否符合兩造契約所定的品質及通常
    效用？
(二)、上訴人收受產品後，依據通常程序是否能檢驗出瑕疵並及時
    向被上訴人反應？
    茲就兩造爭點及本院得心證理由分述如下：
(一)、被上訴人交付的產品，是否符合兩造契約所定的品質及通常
    效用？
 1、按當事人主張有利於己之事實，就其事實有舉證之責任，民
    事訴訟法第277 條定有明文。又物之出賣人對於買受人，應
    擔保其物依第373 條之規定危險移轉於買受人時無滅失或減
    少其價值之瑕疵，亦無滅失或減少其通常效用或契約預定效
    用之瑕疵。但減少之程度，無關重要者，不得視為瑕疵。出
    賣人並應擔保其物於危險移轉時，具有其所保證之品質，民
    法第354 條固有明文，然買受人如主張物之出賣人交付之物
    有瑕疵，自應就物之出賣人交付之物有瑕疵之有利於己之事
    實負舉證責任。
 2、上訴人辯稱被上訴人交付PVC 管有不符保證品質、契約通常
    或預定效用之瑕疵，然為被上訴人所否認，上訴人就該有利
    於己之事實自應負舉證責任。上訴人指摘原審令其負擔瑕疵
    存在之舉證責任，違反民事訴訟法第227 條規定意旨，容有
    誤解，合先陳明。又上訴人抗辯被上訴人所交付之貨物有瑕
    疵，無非係以被上訴人交付PVC 管規格與契約約定不同，復
    以PVC 管遭磨損部分不堪使用，須切除三分之一始得相接等
    語置辯。惟查：依原審法官將被上訴人所提供出廠證明及品
    質檢驗報告函詢南亞塑膠公司，經其函覆稱：「二、鈞院來
    函所附出廠證明書計13張及品質檢驗報告計18張，經核對均
    係本公司出具無誤。三、上開出廠證明書所載交貨地址為：
    『旭振公司』倉庫，『工程名稱』依『旭振公司』向本公司
    申請出廠證明書時提供而記載之。四、本案『太乙環工公司
    』因『旭振公司』磨除本公司硬管管身之代號，懷疑品質異
    常，而於97年3 月向本公司查證，本公司始發現有部分桔色
    管係本公司售予經銷商『嘉新益公司』之下水道專案訂製品
    ，此與『旭振公司』購買之一般桔色管，兩者售價有差異，
    而當時『太乙環工公司』與『旭振公司』雙方已有商業糾紛
    ，且互以存證信函相指責。五、為確實澄清本案，本公司於
    98.03.31前往鈞院來函所載四案工地現場實際瞭解，發現『
    首都巨星』、『宏國富貴園』及『海山天下』三案硬管管身
    有遭磨除客戶代號之情形（經查明係本公司售予『嘉新益公
    司』之下水道專案管），數量不一，如附照片13張。」等語
    ，有南亞塑膠公司98年4 月13日南塑經三字第63號函文內容
    附卷可參（見原審卷第87頁），由上述內容可知，固得證明
    被上訴人交付PVC 管與其平時向南亞塑膠公司購買之一般桔
    色管不同，係下水道專用管，價格亦有差異，惟硬管上代號
    僅係南亞塑膠公司之客戶代號，非產品規格代碼，本即無法
    證明被上訴人交付南亞塑膠公司出售予嘉新益公司之下水道
    PVC 管，與兩造約定之品質、規格上有差異，況兩造間並無
    特約擔保出售PVC 管身必有代號，或系爭代號不得移除之品
    質保證，出賣人自不就系爭PVC 管遭磨除之部分負瑕疵擔保
    責任，復依一般經驗法則，上訴人尚得於收受貨品或行切除
    加工時，據此向出賣人主張減少價金、解除契約或損害賠償
    等權利以抵銷其貨款債務，上訴人既怠於行使上開權利，自
    無法免除給付價金之義務，南亞塑膠公司勘查與本件有關三
    案工地部分PVC 管，雖查知係原出售予嘉新益公司之下水道
    管，惟數量不一，縱有耗損等情，亦難就耗損數量為實際認
    定，上訴人復未就功能上效用之減損，即其主張需將PVC 管
    磨損部分切除近三分之一才能相接使用等情，提出相關事證
    以實其說。從而上訴人猶執前詞，證明被上訴人所交付貨品
    與約定之品質、通常效用不符等情，容有未足，上訴人前揭
    抗辯，為無理由。
(二)、上訴人收受產品後，依據通常程序是否能檢驗出瑕疵並及時
    向被上訴人反應？
 1、次按買受人應按物之性質，依通常程序從速檢查其所受領之
    物，如發現有應由出賣人負擔保責任之瑕疵時，應即通知。
    買受人怠於為前項之通知者，除依通常之檢查不能發現之瑕
    疵外，視為承認其所受領之物。不能即知之瑕疵，至日後發
    現者，應即通知出賣人，怠於為通知者，視為承認其所受領
    之物，民法第356條定有明文。
 2、上訴人又辯稱：系爭貨物經三次退還予被上訴人後，被上訴
    人仍交付管身代號遭磨除之下水道專用PVC 管，礙於趕工期
    限屆至，且經被上訴人保證提出出廠證明書後，始收受並採
    用之云云，惟查：兩造間無特約擔保PVC 管身需證明代號，
    縱被上訴人將硬管代號磨除，亦不負瑕疵擔保責任，已如上
    述。另被上訴人於96年6 月間出貨予上訴人之PVC 管，上訴
    人於收貨當時即應可察知系爭PVC 管非一般污水管而係下水
    道用管，縱南亞公司出售予嘉新益公司之PVC 管，與兩造原
    約定之品質、規格不符，惟上訴人既已同意收受上開PVC 管
    並使用於首都巨星、宏國富貴園及海山天下等工地，有卷附
    PVC 塑膠接頭品質檢驗報告影本紙可考，揆諸前揭條文意旨
    ，應視上訴人承認其收受PVC 管無瑕疵存在，且被上訴人嗣
    後亦提出前揭工地所使用PVC 管之南亞塑膠公司所出具出廠
    證明，復經南亞塑膠公司函覆本院稱：經核對均係本公司出
    具無誤等語，以保證系爭PVC 管皆係南亞塑膠公司正規製作
    ，其上97年4 月10日及97年5 月15日為出具該證明而署明日
    期，並非載明系爭產品出廠時日期，故上訴人以此日期爭執
    該出廠證明並非系爭PVC 管所有等語，並不足採，從而上訴
    人猶執前詞抗辯，拒絕履行給付價金之義務，顯無理由。
六、綜上所述，上訴人積欠被上訴人貨款329,241 元未清償之事
    實，為兩造所不爭執，已如前述，從而被上訴人依買賣契約
    法律關係，請求上訴人給付貨款329,241 元及自起訴狀繕本
    送達之翌日即98年1 月24日起算之法定遲延利息。原審判命
    上訴人如數給付，並宣告得假執行及供擔保免為假執行，於
    法並無不合。上訴意旨指摘原判決不當，求予廢棄改判，為
    無理由，應駁回其上訴。
七、本件事證已臻明確，兩造其餘攻擊防禦方法及未經本院援用
    之證據，核與判決之結果不生影響，爰不予逐一論駁，併此
    敘明。
八、據上論結，本件上訴為無理由，依民事訴訟法第436 條之 1
    第3 項、第449 條第1 項、第78條，判決如主文。
中    華    民    國    98    年    12    月    10    日
                  民事第四庭  審判長法  官  周祖民
                                    法  官  張文毓
                                    法  官  鄧德倩
以上正本係照原本作成
如對本判決上訴，須於判決送達後20日內向本院提出上訴狀
中    華    民    國    98    年    12    月    10    日
                                    書記官  林孔華

司法院資訊處製作；財團法人民間司法改革基金會備份。
